臺灣桃園地方法院交通事件裁定　　　　 96年度交聲字第872號
原處分機關　交通部公路總局新竹區監理所
異　議　人　甲○○
上列異議人因違反道路交通管理處罰條例案件，對於交通部公路
總局新竹區監理所民國96年12月13日以桃監裁罰字第裁52-DB000
0000號違反道路交通管理事件裁決書所為之處分（原舉發案號：
桃警局交字第DB0000000 號），聲明異議，本院裁定如下：
    主  文
原處分關於甲○○酒精濃度超過規定標準，吊扣駕駛執照十二個
月之處分撤銷。
上開撤銷之部分不罰。
    理  由
一、異議意旨略以：異議人甲○○於民國96年7 月20日晚間11時
    49分許，騎乘車牌號碼MLP-761 號重型機車行經桃園縣八德
    市○○路1004號，遭警攔檢並進行酒測，測得呼氣酒精濃度
    達每公升0.71毫克，攔檢警員遂以異議人酒後駕車為由，當
    場舉發異議人有道路交通管理處罰條例第35條第1 項第1 款
    規定之違規行為，原處分機關即交通部公路總局新竹區監理
    所遂裁罰異議人新臺幣（下同）45,000元罰鍰，並吊扣異議
    人職業大客車駕駛執照12個月（按異議人並無重型機車駕駛
    執照，現僅持有職業大客車駕駛執照）。然異議人本件違規
    係駕駛重型機車，竟需吊扣異議人之駕駛執照，而異議人又
    係以駕駛職業大客車為業，該駕駛執照經吊扣後即無以維生
    ，是不服原處分機關之裁決，爰依法聲明異議等語。
二、按汽車駕駛人，駕駛汽車經測試檢定有左列情形之一者，處
    一萬五千元以上六萬元以下罰鍰，並當場移置保管其車輛及
    吊扣其駕駛執照一年；因而肇事致人受傷者，並吊扣其駕駛
    執照二年；致人重傷或死亡者，吊銷其駕駛執照，並不得再
    考領：一、酒精濃度超過規定標準。又汽車駕駛人，因違反
    本條例及道路交通安全規則之規定，受吊扣或吊銷駕駛執照
    處分時，吊扣或吊銷其持有各級車類之駕駛執照。道路交通
    管理處罰條例第35條第1 項第1 款、第68條分別定有明文。
    又前開條文所稱應予吊扣或吊銷之駕照，係指駕駛人違規時
    所駕駛之各級車類之駕照，以限制其繼續駕駛該級車類行駛
    道路之權利，準此，若駕駛人並無該級車類之駕照，即無從
    執行吊扣或吊銷駕照之處分。
三、經查，異議人於96年7 月20日晚間11時49分許，在飲酒後呼
    氣酒精濃度為每公升0.71毫克之情形下，駕駛MLP-761 號重
    型機車，行經桃園縣八德市○○路1004號時，為警臨檢查獲
    ，並由原處分機關裁處罰鍰45,000元及吊扣駕駛執照12個月
    之事實，業據異議人自承在卷，並有舉發違反道路交通管理
    事件通知單、違反道路交通管理事件裁決書各1 紙附卷可稽
    ，堪認屬實。又異議人並無重型機車駕照，僅有職業大客車
    駕駛執照乙情，亦有卷附公路監理電子閘門證號查詢汽車駕
    駛人、證號查詢機車駕駛人資料各1 紙可參。即原處分所謂
    「吊扣駕駛執照12個月」係指「吊扣異議人現持有之職業大
    客車駕駛執照12個月」，當無疑問。是揆諸前揭說明，異議
    人駕駛重型機車違反道路交通管理處罰條例第35條第1 項第
    1 款之規定，本應吊扣其重型機車駕照12月，惟其既無重型
    機車之駕照可供吊扣，即無從執行該部分之處分。至交通部
    雖認駕駛人駕車違反道路交通管理處罰條例第35條第1 項各
    款時，若無該級車類之駕照可供吊扣、吊銷時，應吊扣、吊
    銷該級以上車類之駕照，此固有交通部90年11月20日交路90
    字第063119號函可證，然交通部此一行政機關之函釋內容亦
    須受司法權之審查，更不能拘束本院對原處分適法與否之認
    定。且按行政行為，採取之方法所造成之損害不得與欲達成
    目的之利益顯失均衡，行政程序法第7 條第3 款定有明文。
    查道路交通管理處罰條例並未明文規定當駕駛人駕車違反道
    路交通管理處罰條例第35條第1 項各款時，如無該級車類之
    駕照可供吊扣、吊銷時，得吊扣、吊銷該級以上車類駕照以
    代之，且若於此種情形下吊扣、吊銷駕駛人該級以上車類之
    駕照，雖可達成限制駕駛人繼續駕駛該級車類行駛之目的，
    惟亦同時造成限制駕駛人繼續駕駛該級以上車類行駛之結果
    。本件異議人係駕駛重型機車違規，若其職業大客車駕駛執
    照因而遭到吊扣，將造成異議人除不能駕駛重型機車外，亦
    不能駕駛職業大客車之結果，則原處分機關採取吊扣異議人
    職業大客車駕照之方法以達成限制其駕駛重型機車之目的，
    所造成之損害（異議人喪失繼續駕駛職業大客車之權利）已
    與欲達成目的之利益顯失均衡。原處分逕為吊扣異議人職業
    大客車駕駛執照，顯已逾越上述處罰條例第35條第1 項第1
    款之規範範圍，而屬違法處分，從而，原處分關於吊扣異議
    人駕駛執照12個月之處分，僅能吊扣異議人重型機車之駕照
    ，不得代以吊扣其聯結車之駕駛執照，而異議人既無重型機
    車駕照可供吊扣，該部分處分無法執行，本院即無從予以維
    持，是異議人提出本件聲明異議，為有理由，原處分關於吊
    扣異議人駕駛執照12個月之處分自應予以撤銷，該部分並為
    不罰之諭知。
四、依道路交通案件處理辦法第20條，裁定如主文。
中　　華　　民　　國　　96　　年　　12　　月　　27　　日
                  刑事第十一庭  法　官　紀凱峰
以上正本證明與原本無異。
如不服本裁定，應於裁定送達後5 日內向本院提出抗告狀。
　　　　　　　　　　　　　　　  書記官　高文靜
中　　華　　民　　國　　97　　年　　1 　　月　　3 　　日
